【裁判字號】    88,自,1167
【裁判日期】    890621
【裁判案由】    侵占
【裁判全文】
臺灣臺中地方法院刑事判決                        八十八年度自字第一一六七號
    自  訴  人  乙○○○開發股份有限公司
    代  表  人  張永昆
    被      告  辛○○
右列被告因侵占案件，經自訴人提起自訴，本院判決如左：
    主  文
辛○○無罪。
    理  由
一、自訴意旨略以：被告辛○○為祭祀公業張六洽管理委員會委員，於民國（下同）
    八十五年一月間自訴人與祭祀公業張六洽管理委員會已協議談妥合作興建大英國
    工地（土地坐落台中市○○區○○段五一七等地號，建照八二中工建建字第三二
    一號）事宜，因祭祀公業張六洽管理委員會為管理委員會組織，由於該委員會開
    會時，有委員丁○○、丙○○二人對合作事務常有不同意見，致生合作事務常有
    不同意見，被告遂萌生不法所有之意圖，向自訴人誆稱：只要拿出新台幣（下同
    ）六十萬元，交給丁○○、丙○○二人，即能獲得該二人不再表示不同意見。自
    訴人因此信以為真，遂於八十五年四月間，由自訴人財務經理癸○○將面額二十
    萬元之支票（票號0000000號、發票日八十五年四月二十八日、發票人為
    自訴人）一紙交付自訴人前總經理壬○○，並彙齊分別由戊○○及己○○各支付
    之二十萬元現金，合計六十萬元欲請被告轉交予丁○○、丙○○二人，詎被告收
    受後竟予侵占入己，迄今二年未交還自訴人，因認被告涉犯行法第三百三十五條
    第一項之侵占罪嫌等語。
二、按犯罪應依證據認定之，無證據不得推定其犯罪事實，而不能證明被告犯罪者，
    應諭知無罪之判決，刑事訴訟法第一百五十四條、第三百零一條第一項，分別定
    有明文。而刑法上之侵占罪，必先持有他人之物，而後易持有為所有為構成要件
    ，倘自始未持有他人之物，自難以侵占罪論處。本件訊據被告辛○○固供承其為
    祭祀公業張六洽管理委員會委員等情不諱，惟堅決否認有自訴人所指之侵占犯行
    ，並辯稱：伊並無要求自訴人交付六十萬元，亦無收受二十萬元之支票及另四十
    萬元之現金等語。按本件自訴人認被告涉有侵占罪行，無非係以：被告將自訴人
    所交付委由被告轉交予丁○○、丙○○二人面額二十萬元之支票侵吞入己，並以
    證人癸○○、戊○○、己○○及提出合作建築協議書影本一紙、祭祀公業管理委
    員會會議記錄影本一紙為其依據，惟查：
（一）證人戊○○及己○○並無於八十五年四月二十八日各支付二十萬元現金合計四
      十萬元之現金予壬○○，由壬○○轉交給被告交予丁○○、丙○○二人等情，
      業據證人戊○○、己○○於本院訊問、審理時證述明確（見本院八十九年一月
      七日訊問筆錄、八十九年四月十九日審判筆錄），而丁○○、丙○○二人並未
      收到現金四十萬元等情，復據證人丁○○、丙○○於本問時證述無訛（見本院
      八十九年一月七日訊問筆錄），足見自訴人所指證人戊○○及己○○有各支付
      二十萬元云云，顯與事實不符，自無足採信。退一步言，根據自訴人自承，其
      所指之四十萬元係由證人戊○○及己○○所提出，並非自訴人所有，是縱有此
      四十萬元現金存在，則因自訴人並非所有人，自無被害可言。
（二）至於自訴人於八十五年四月二十八日雖有所簽發之面額二十萬元之支票一紙，
      惟自訴人公司之總經理壬○○並未將支票交付給被告，而交付給戊○○，後戊○○將該支票以背書轉讓給甲○○，甲○○遂於八十五年四月二十九日提示，
      經交換存入甲○○於中國信託商業銀行之帳戶（帳號：一三０—五三—三四六
      七二—００號）等情，業據證人戊○○、甲○○證述明確（見本院八十九年六
      月九日審判筆錄），此外，復有支票正、反面影本一紙、中國信託商業銀行八
      十九年四月十二日中信銀（八九）雙字第六四號函暨所附存款系統歷史交易查
      詢報表及同上行八十九年四月二十四日中信銀（八九）雙字第六七號函在卷可
      稽，足見被告所辯其未收受上開支票一節應係實情，堪以採信。至於證人即自
      訴人公司之會計癸○○到庭證稱：「有開一張二十萬元之支票，當時是忠虹公
      司總經理壬○○要我開這一張二十萬元之支票…」、「支票我是交給總經理壬○○，而我有看到他將支票交給祭祀公會的人，是否交給在庭之被告，我已不
      記得了」等語（見本院八十九年一月七日訊問筆錄），僅足證明自訴人公司之
      總經理壬○○有要求證人開立支票及壬○○表明該支票係要交給祭祀公會的人
      ，並不足證明該支票交付給被告，況戊○○係祭祀公會之管理人，此有合作建
      築協議書影本一紙附卷可參，亦屬壬○○所指之祭祀公會的人，是自難憑證人
      癸○○之上開證詞，即認被告有自自訴人處收受上開支票。又證人丁○○證稱
      ：「庚○○代書有拿二十萬元之支票要給我，我跟他說這種沒道德的錢我不能
      收…，那張票我並沒有拿，票是八十五年四月二十六日之日期。」、「庚○○
      代書並沒有講是誰叫他過來的」等語（見本院八十九年一月七日訊問筆錄），
      姑不論證人丁○○並無法證實其所稱之二十萬元之支票即係本件之系爭支票，
      縱其所證屬實，且庚○○所交付者確係本件支票，亦無法根據上開證詞，證明
      被告有收受上開支票，而採為被告不利認定之依據。
三、綜上所述，本件經調查結果，被告所辯其從未收受上開面額二十萬元之支票及現
    金四十萬元，應符事實，堪可採信。自訴人所舉之證據均不足以證明被告收受該
    而持有該支票及現金四十萬元，自不足證明被告有其所指侵占之犯行。此外，復
    查無其他任何之積極證據，足資證明被告確有自訴人所指之侵占犯行存在，揆諸
    首開說明，自屬不能證明被告犯罪，應諭知被告無罪之判決。
據上論斷，應依刑事訴訟法第三百四十三條、第三百零一條第一項，判決如主文。
中    華    民    國      八十九       年     六     月       二十一    日
                                          法  官    李  國  增
右正本證明與原本無異。
如不服本判決，應於送達後十日內向本院提出上訴狀（須附繕本），上訴於台灣高等
法院台中分院。
                                          書記官
中    華    民    國      八十九       年     六     月       二十一    日


司法院資訊處製作；財團法人民間司法改革基金會備份。
